【裁判字號】    94,訴,3476
【裁判日期】    950713
【裁判案由】    就業服務法
【裁判全文】
臺北高等行政法院判決
                                     94年度訴字第03476號
                              .
原      告  私立匯安老人養護中心
代  表  人  甲○○
           （執行業務合夥人）
被      告  臺北縣政府
代  表  人  乙○○縣長）住同.
訴訟代理人  丙○○
上列當事人間因就業服務法事件，原告不服行政院勞工委員會中
華民國94年10月14日勞訴字第0940045725號訴願決定，提起行政
訴訟，本院判決如下：
    主  文
原告之訴駁回。
訴訟費用由原告負擔。
    事  實
一、事實概要：原告於民國（下同）93年11月22日向行政院勞工
    委員會（下稱勞委會）申請外國籍看護工之轉換僱主聘僱許
    可，經查獲其檢具之本國籍看護工勞工保險卡等資料中，有
    于孝蘭、王蕙雯二人已分別於93年8 月30日、93年11月14日
    自原告處離職退保，勞委會以原告所送資料有不實之嫌，於
    94年2 月22日以勞職外字第0940538416號函將之移由被告依
    權責核處，經被告審查結果，認原告確有違反就業服務法第
    5 條第2 項第5 款規定，乃依同法第65條第1 項規定，於94
    年7 月12日以北府勞動字第0940495871號函裁處原告罰鍰新
    臺幣（下同）30萬元（下稱原處分），原告不服，提起訴願
    ，遭決定駁回，遂提起本件行政訴訟。
二、兩造聲明：
（一）原告聲明：
  １、訴願決定及原處分均撤銷。
  ２、訴訟費用由被告負擔。
（二）被告聲明：
  １、駁回原告之訴。
  ２、訴訟費用由原告負擔。
三、兩造之爭點：
（一）原告主張之理由：
  １、有關就業服務法第46條第8 款至第11款所規範養護中心聘
      僱之外國籍人士工作，與就業服務法第5 條第2 項第5 款
      所規範之外國籍人士截然不同；本件原告係向勞委會申請
      接續聘僱（即轉換雇主）許可之審理階段，而非就業服務
      法第5 條第2 項第5 款規定所謂雇主聘僱外國人之申請階
      段；而被告為地方政府僅就外籍人士在臺工作之職掌予以
      管理及檢查，而申請聘僱外籍人士之許可及管理非其職掌
      ；又聘僱外國人從事就業服務法第46條第8 款至第11款規
      定之工作其資格係由勞委會審查，若違反同法第54條第11
      款則不予核發許可，本件勞委會不予核發許可函僅係就業
      服務法第54條為單純不予保留名額之處分，被告焉得解釋
      為違反同法第5 條第2 項第5 款禁止行為而為罰鍰處分，
      被告作成原處分不合法，且逾越其職權。
  ２、原告之所以違反就業服務法第54條第11款之規定，肇因於
      內部文件管理不當及行政人員疏失導致，絕非故意以不實
      之資料申請辦理雇用外國籍看護工，原告所為至多為不符
      申請要件，被告應命補正說明，並重新辦理，然被告為達
      行政處分之目的及手段，援引就業服務法第5 條及第54條
      規定合併裁處，嚴重違反比例原則。
（二）被告主張之理由：
  １、原告聘僱外國人雖為就業服務法第46條第1 項第10款之工
      作，惟同法第5 條第2 項第5 款規定之情事，涵蓋第46條
      第1 項各款。原告以不實資料向勞委會提出申請接續聘僱
      外籍看護之行為，就接續聘僱外籍看護事宜而言，原告之
      行為已違反就業服務法第54條之規定，勞委會不予核發接
      續聘僱外籍看護許可，為對原告申請接續聘僱外籍看護部
      分之處分。至於原告向勞委會遞送申請資料時，將業已離
      職之員工于孝蘭、王蕙雯二人作為在職員工送件，同時違
      反同法第5 條第2 項第5 款之規定，被告依據同法第65條
      第1 項規定對原告處以罰鍰，實無逾越職掌。
  ２、又就業服務法第54條第11項所為之不予保留外國人名額之
      處分，與同法第5 條第2 項第5 款雇主於辦理外國人招募
      、聘僱許可違反禁止行為之罰鍰處分，其法律依據、目的
      及性質皆有所不同，兩者並無擇一處罰之問題，行政機關
      自得依法合併處罰，以達行政之目的。
   理  由
一、本件被告之代表人於訴訟進行中由林錫耀變更為乙○○，茲
    由被告現任代表人乙○○依法具狀向本院聲明承受訴訟，經
    核尚無不合，應予准許，合先敘明。
二、原告起訴主張：被告之職掌係就外籍人士在臺工作予以管理
    及檢查，非申請接續聘僱外籍人士之許可及管理，而本件原
    告係向勞委會申請接續聘僱（即轉換雇主）許可之審理階段
    ，非屬就業服務法第5 條第2 項第5 款規定所謂雇主接續聘
    僱外國人之申請階段；被告以原告違反同法第5 條第2 項第
    5 款規定予以罰鍰，其處分不合法且逾越職權。又原告違反
    就業服務法第54條第11款之規定，肇因於內部文件管理不當
    及行政人員疏失導致，絕無故意；原告所為僅不符申請要件
    ，被告應命補正說明，並重新辦理，被告為達行政處分之目
    的及手段，援引就業服務法第5 條及第54條合併裁處，嚴重
    違反比例原則，為此依行政訴訟法第4 條之規定提起本件訴
    訟，求為判決如訴之聲明所示云云。
三、被告則以：原告聘僱外國人雖為就業服務法第46條第1 項第
    10款之工作，惟同法第5 條第2 項第5 款規定之情事，涵蓋
    第46條第1 項各款。原告以不實資料向勞委會提出申請接續
    聘僱外籍看護之行為，就接續聘僱外籍看護事宜而言，已違
    反就業服務法第54條之規定，同時亦違反同法第5 條第2 項
    第5 款之規定，被告依據同法第65條第1 項規定，處以罰鍰
    之處分，並無逾越職掌。又就業服務法第54條第11項與同法
    第5 條第2 項第5 款規定，其法律依據、目的及性質皆有所
    不同，兩者並無擇一處罰之問題，行政機關得依法合併處罰
    ，以達行政之目的等語，資為抗辯。
四、本件如事實概要欄所述之事實，為兩造所不爭執，且有雇主
    聘僱外籍勞工申請書、本國看護工名冊、勞工保險局單位被
    保險人名冊、台北縣政府立案證書、被告94年3 月8 日北府
    勞動字第0940117118號函等件在卷足憑，自足信為真實。次
    查，原告原為本國看護工于孝蘭、王蕙雯之雇主，就渠等在
    職與否一事知之最詳，其於提供本國看護工勞工保險卡等資
    料時，應注意檢送之資料是否詳實正確，且能注意，竟疏未
    注意而將已離職員工于孝蘭、王蕙雯之勞工保險卡等資料併
    計為在職本國看護工予以送達，自難謂無過失，況原告亦自
    承有內部文件管理不當及行政人員疏失之事，是原告就提供
    不實資料辦理外國籍看護工之轉換僱主聘僱許可之違章行為
    確有過失一節，即堪認定。至原告雖稱：被告之職掌係就外
    籍人士在臺工作予以管理及檢查，而非申請聘僱外籍人士之
    許可及管理，原處分逾越職權不合法。被告援引就業服務法
    第5 條及第54條合併裁處，嚴重違反比例原則云云，惟查：
（一）按「（第1 項）本法所稱主管機關：在中央為行政院勞工
      委員會；在直轄市為直轄市政府；在縣 (市)為 縣 (市)
      政府。（第2 項）中央主管機關應會同行政院原住民委員
      會辦理相關原住民就業服務事項。（第3 項）中央主管機
      關掌理事項如下：一、全國性國民就業政策、法令、計畫
      及方案之訂定。二、全國性就業市場資訊之提供。三、就
      業服務作業基準之訂定。四、全國就業服務業務之督導、
      協調及考核。五、雇主申請聘僱外國人之許可及管理。六
      、辦理下列仲介業務之私立就業服務機構之許可、停業及
      廢止許可：（一）仲介外國人至中華民國境內工作。（二
      ）仲介香港或澳門居民、大陸地區人民至臺灣地區工作。
      （三）仲介本國人至臺灣地區以外之地區工作。七、其他
      有關全國性之國民就業服務及促進就業事項。（第4 項）
      直轄市、縣 (市)主 管機關掌理事項如下：一、就業歧視
      之認定。二、外國人在中華民國境內工作之管理及檢查。
      三、仲介本國人在國內工作之私立就業服務機構之許可、
      停業及廢止許可。四、前項第六款及前款以外私立就業服
      務機構之管理。五、其他有關國民就業服務之配合事項。
      」「（第1 項）為保障國民就業機會平等，雇主對求職人
      或所僱用員工，不得以種族、階級、語言、思想、宗教、
      黨派、籍貫、性別、婚姻、容貌、五官、身心障礙或以往
      工會會員身分為由，予以歧視。（第2 項）雇主招募或僱
      用員工，不得有下列情事：一、為不實之廣告或揭示。二
      、違反求職人意思，留置其國民身分證、工作憑證或其他
      證明文件。三、扣留求職人財物或收取保證金。四、指派
      求職人從事違背公共秩序或善良風俗之工作。五、辦理聘
      僱外國人之申請許可、招募、引進或管理事項，提供不實
      資料或健康檢查檢體。」為就業服務法第6 條、第5 條所
      明定。本件系爭外國人之聘僱與管理中有關外國人轉換雇
      主之申請許可事項，核屬就業服務法第6 條第2 項第1 、
      4 款「外國人在中華民國境內工作之管理」「前項第6款
      及第4 項第3 款以外私立就業服務機構之管理」之範疇，
      揆諸首揭說明，自屬直轄市、縣（市）主管機關掌理事項
      ，是被告就原告提供不實資料辦理外國籍看護工之轉換僱
      主聘僱許可申請，違反就業服務法第5 條第2 項第5 款一
      事，衡量其違章情節，依同法第65條第1 項規定，處以最
      低度罰鍰30萬元，於法並無不合，原告主張原處分逾越職
      權不合法，違反比例原則云云，並無可採。
（二）又就業服務法第54條係就雇主聘僱「外國人」從事同法第
      46 條 第1 項第8 款至第11款規定之工作，有違反保護勞
      工之法令情事時，中央主管機關不予核發或中止引進外國
      人而為規定，核與同法第5 條規定係為保障「國民」就業
      機會、就業自由、就業資訊正確，二者規範範圍、目的不
      同，並無擇一適用之關係。是本件原告提供不實資料辦理
      外國籍看護工之轉換僱主聘僱許可申請，違反就業服務法
      第54條情事，勞委會（中央主管機關）縱依該規定不予核
      發聘僱許可，要無礙於縣（市）主管機關就原告違章情事
      予以裁罰之職權行使，尤無比例原則違反之可言。原告主
      張援引就業服務法第5 條及第54條合併裁處，嚴重違反比
      例原則云云，應屬誤會。
五、綜上所述，本件原告提供不實之資料，被告就原告提供不實
    資料辦理外國籍看護工之轉換僱主聘僱許可申請，原處分以
    其違反就業服務法第5 條第2 項第5 款規定，依同法第65條
    第1 項規定，處以罰鍰30萬元，認事用法，並無違誤，訴願
    決定遞予維持，亦無不合；原告訴請撤銷，為無理由，應予
    駁回。
六、本件事證已臻明確，兩造其餘攻擊防禦方法核與本件判決結
    果不生影響，無庸逐一論述，併此敘明。
七、據上論結，本件原告之訴為無理由，爰依行政訴訟法第98條
    第3 項前段，判決如主文。
中    華    民    國    95    年    7     月    13    日
                      第一庭審判長法  官  王立杰
                                  法  官  胡方新
                                  法  官  周玫芳
上為正本係照原本作成。
如不服本判決，應於送達後20日內，向本院提出上訴狀並表明上
訴理由，如於本判決宣示後送達前提起上訴者，應於判決送達後
20日內補提上訴理由書（須按他造人數附繕本）。
中    華    民    國    95    年    7     月    13    日
                                  書記官  何閣梅


司法院資訊處製作；財團法人民間司法改革基金會備份。
